臺灣高等法院高雄分院刑事判決　　 93年度上更(二)字第378號
上　訴　人
即　被　告　戊○○
選任辯護人　張啟富律師
右上訴人因偽造文書等案件，不服臺灣屏東地方法院88年度訴字
第750 號中華民國89年11月28日第一審判決（起訴案號：臺灣屏
東地方法院檢察署88年度偵緝字第99號、第100 號），提起上訴
，經判決後，經最高法院第2次發回更審，本院判決如下：
      主      文
原判決關於戊○○部分撤銷。
戊○○共同連續行使偽造私文書，足以生損害於他人，處有期徒
刑壹年捌月。
      事      實
一、戊○○與其妻蔡英貴（業經臺灣高雄地方法判處有期徒刑2
    年，緩刑5 年確定）2 人，於民國83年及84年間，以戊○○
    為會首，共同邀集2 組民間互助會，即：(一)83年6 月5 日起
    會，每月會款新臺幣（下同）2 萬元，每月5 日開標1 次，
    採外標制，含會首計51會（以下簡稱甲會）；(二)84年1 月1
    日起會，每月會款1 萬元，每月1 日開標1 次，採外標制，
    含會首計51會（以下簡稱乙會）。上開2 組互助會，標會地
    點均在屏東縣里港鄉○○村○○路27之4 號戊○○與蔡英貴
    標時，須在「標單」書寫標息（即標金）及競標者姓名，以
    表示何人參予競標之「標單」。
二、戊○○、蔡英貴竟共同基於意圖為自己不法所有及行使偽造
    私文書之概括犯意聯絡，於會單上虛列洪永佑（甲會）、張
    建榮（乙會）名義入會，並利用會員彼此不熟識及未全部到
    場競標之機會，於附表一、二所示日期，冒用附表一、二所
    示之會員名義，書寫如上述之「標單」，持以參加競標而得
    標，再向未到場標會之活會會員佯稱由某會員得標，致各該
    活會會員陷於錯誤，而將會款交與戊○○、蔡英貴2 人，足
    以生損害於各該活會會員及遭冒標之會員，計詐得會款366
    萬元。嗣戊○○、蔡英貴於86年2 月1 日宣告止會，並於同
    年3 月間逃匿不知去向，經活會會員甲○○等人查訪其他會
    員，始知上情。
三、案由甲○○、丙○○、梁崑跳、己○○、黃乙○○訴由臺灣
    屏東地方法院檢察署檢察官偵查起訴。
      理      由
一、程序方面─
  (一)辯護人於本院調查、審理中，就告訴人丙○○於原審指稱：
    「（問：如何知道黃春成等被冒標？）是被告與另外會員討
    論時，被告向另一會員說冒用這些會員的」（見原審卷第63
    頁背面）、「（問：丙會李志遠如何知被冒標？）是在止會
    時，被告2 人向許泰興承認」等語（見原審卷第63、67頁）
    ，對黃春成、李志遠會款遭冒標一節，因非屬丙○○親自見
    聞，僅係傳聞，而對丙○○上開指述之證據能力加以爭執。
    經查，丙○○上開指述，其性質上屬代替直接經由被告戊○
    ○告知冒標情事之人（即另一會員、許泰興）到庭陳述之傳
    聞證據，本院認丙○○此部分之陳述不具證據能力。
  (二)辯護人於本院調查、審理中，另爭執告訴人甲○○、梁崑跳
    之指述為傳聞證據，惟並未指明為傳聞證據之理由，且甲○
    ○、梁崑跳於偵查中向檢察官所為之陳述，並無顯有不可信
    之情況，依刑事訴訟法第159 條之1 第2 項規定，自有證據
    能力。
  (三)本件上訴人即被告戊○○（以下簡稱被告）、辯護人及檢察
    官於本院迄言詞辯論終結前，均未就告訴人丙○○、己○○
    、黃乙○○，證人吳耀堂、許泰興、劉吳走、劉芳男、劉秀
    珠、林天城、林同海、黃中山、呂稽鶴、洪茂德、蔡禎恭，
    及共同被告蔡英貴等人偵訊筆錄之證據能力為爭執或聲明異
    議，亦未主張有何顯有不可信情形，復查上開己○○等人於
    偵查中向檢察官所為之陳述，並無顯有不可信之情況，依刑
    事訴訟法第159 條之1 第2 項規定，自有證據能力。
二、認定犯罪事實所憑證據及理由─
  (一)訊據被告固坦承有於上開時、地邀集甲、乙互助會之事實，
    惟矢口否認有何詐欺取財、行使偽造私文書等犯行，辯稱：
    「甲會丁○○的會，是他父親洪茂輝跟的，在第2次 開標前
    借給伊標；甲會黃中山、劉芳男的會都是他們同意借給伊標
    ，但後來卻都否認；甲會庚○○的會，並非85年4 月5 日遭
    伊冒標，當期是由呂稽鶴標取，庚○○仍是活會；乙會張建
    榮的會，是因張建榮只繳會頭錢後就不跟了，由伊以自己名
    義承接下來，並無冒標；伊也沒有冒標其他會員的會款。伊
    於上訴審所提疑遭冒標會員明細表，並非承認伊有冒標」云
    云。
  (二)經查：
  1.被告有於上開時、地邀集甲、乙互助會之事實，業據被告供
    承在卷，並經告訴人甲○○、丙○○、梁崑跳、己○○、及
    共犯蔡英貴於偵查中陳（證）述綦詳（見86 偵2902 號卷第
    33、34頁，88偵緝100 號卷第6 至8 頁），復有互助會會單
    2 紙在卷可憑（見86偵2902號卷第4 、5 頁）。足認被告確
    實有邀集上開甲、乙互助會。
  2.被告於本院上訴審曾提出「疑遭被告冒標之會員標會明細表
    」2 紙（以下簡稱「冒標明細表，見上訴卷第33、34頁），
    詳列甲、乙互助會得標會員、標會時間、標金等事項；雖被
    告其後辯稱「冒標明細表」並非表示其有自白冒標會款情事
    ，惟該「冒標明細表」係在被告有委任辯護人情況下製作，
    被告並就甲會中有關黃中山、劉芳男部分，特別標示「黃中
    山得標當期係以抽決定得標者」、「劉芳男部分由伊妻親
    自到場參與競標」等文字，足見「冒標明細表」之製作頗為
    慎重，其內容自非僅能證明被告曾獲「冒標明細表」內所列
    會員同意，或因所列會員不願意或無意再參與互助會，而由
    被告受讓得標。是本院認在有其他事證可佐，而與「冒標明
    細表」所載冒標內容相符情況下，「冒標明細表」仍得供為
    本件認定犯罪事實之依據。
  3.被告分別於88年2 月25日、3 月30日、6 月24日偵訊時供稱
    ：「丁○○是伊侄子，伊私下未經丁○○同意，為其加入互
    助會的，但會款都是伊繳」、「伊確未經丁○○同意，私自
    加入互助會」、「丁○○是冒名入會的」等語（見88偵緝10
    0 號卷第7 頁、29頁背面、54頁背面），並未為曾於第2 會
    開標前向丁○○或丁○○之父洪茂輝借標之供述，而被告上
    開冒洪文永祐之名標會之供述，恰與「冒標明細表」中記載
    「丁○○、7300、83/08/05」及告訴人所提甲會互助會單丁
    ○○項下記載「7300、83/8」等文字相符。雖證人丁○○於
    本院上訴審證稱：「因伊當時還在就學，伊父親洪茂輝以伊
    名義跟會，但都由伊父親處理」等語（見上訴卷第57頁）、
    證人洪茂輝於本院更審中證稱：「當時伊以丁○○名義跟會
    ，後來借給伊弟弟戊○○標」等語（見上更(一)卷第58 、59
    頁），惟已與被告上開偵訊陳述不符；又證人洪茂輝及被告
    就證人洪茂輝已繳交之2 期會款，被告是否業已返還一節，
    證人洪茂輝證稱：「之前伊繳的2 個月會錢，被告至今未還
    給伊」等語（見上更(一)卷第61頁），被告則供稱：「之前2
    會的會錢，伊已還給洪茂輝」等語（見上更(一)卷第62頁），
    彼此供（證）述亦有未合，顯見證人丁○○、洪茂輝之證言
    ，係迴護被告之詞，非真實可採。是應認被告確有偽冒丁○
    ○之名入會，並標取會款。
  4.被告固辯稱曾獲黃中山之妻同意標取甲會黃中山之會款云云
    。惟證人黃中山於本院上訴審一再證稱：「伊未同意被告標
    會」、「伊未同意借給被告標，也沒有授權伊太太借給被告
    標」等語在卷（見上訴卷第28、92頁），於本院審理時亦再
    證稱：「被告說曾得伊太太同意標會，這是他自己亂編的，
    伊曾問過伊太太，伊和伊太太都沒有去標」等語明確（見上
    更(二)卷第85、86頁），而被告復稱不方便提出證人以實其說
    （見上更(二)卷第86頁），已難認被告上開辯解為真；再者，
    參酌上開「冒標明細表」記載有「黃中山、10000 、84/09/
    05」及「黃中山得標當期係以抽決定得標者（畫ｏ的紙條
    乙張，及畫ｘ的紙條數張，以抽中畫ｏ者為得標）」等文字
    ，則衡情，被告如係向證人黃中山之妻借標，當係急需用錢
    ，自應提高標金，以求得標，豈有以抽方式決定得標者之
    理，而該次標金僅1 萬元，亦遠少於「冒標明細表」中其他
    高達1 萬6800元標金之情形，復恰好抽中畫ｏ之紙條而由被
    告借標成功，此均與事理有違。是應認被告確有冒標證人黃
    中會款之情事。
  5.被告辯稱85年4 月5 日甲會係由呂稽鶴得標，並非庚○○得
    標云云。惟證人庚○○於偵訊中證稱：「2 萬元的會，伊有
    借1 會給被告標，互助會單編號28是伊借給被告標的，編號
    29則是被告冒標的」等語在卷（見86偵2902號卷第51、52頁
    ），恰與告訴人所提甲會互助會單編號29記載「庚○○、16
    500 、85/4」等文字相符，而會員呂稽鶴部分，則係記載「
    12000 、83/11 」；則以互助會會員於每次開標後，將該次
    得標之會員、標金、日期註記在互助會單上，供為日後查閱
    方便，為一般常見之事，當無預計日後將興訟，而故為不實
    記載之必要，自較被告在非會單上，而另行書立之利息累計
    表（見88偵緝100 號卷第39頁）所載內容為可信。是被告上
    開辯解尚屬無據，應認被告確有冒標證人庚○○會款之情事
    。至於辯護人另為被告辯護稱：「庚○○於前審稱2 萬元這
    組會有借給被告標1 會，其餘是活會，表示被告並未冒標庚
    ○○的會」等語，惟遭冒標之會員，因未參與投標，當認自
    己仍屬活會，證人庚○○上開證述並無何可議之處，自難依
    此為被告有利之認定。
  6.被告就甲會劉芳男部分，於偵訊中供稱：「有經過劉芳男同
    意標會」云云（見88偵緝100 號卷第7 、8 頁），於原審則
    改稱：「劉芳男的會是他太太劉吳走去標，標到後，將錢借
    給伊」云云（見上訴卷第30頁），並舉證人呂稽鶴以實其說
    。然證人劉芳男（業於91年4 月27日死亡）於本院上訴審證
    稱：「2 萬元的會被被告標走，伊並未同意被告標會」等語
    在卷（見上訴卷第28、29頁），及證人即劉芳男之妻劉吳走
    於本院上訴審、本院分別證稱：「伊是用劉芳男名義跟會，
    但都由伊出面交會錢，伊並未去標會」、「伊和伊先生都沒
    有去標會，也沒有借會給被告標，也不認識呂稽鶴」等語明
    確（見上訴卷第30頁，上更(二)87、88頁），復有卷附甲會互
    助會單劉芳男項下記載「16800 、85/8」等文字可佐；而被
    告所舉證人呂稽鶴雖於本院上訴審到庭證稱：「那天伊去標
    會有碰到劉吳走，時間伊不知道，2 萬元的會是由劉吳走標
    去」等語（見上訴卷第94頁），不僅就詳細標取會款時間無
    法為明確證述，亦與共犯蔡英貴於偵訊供稱：「伊有標劉芳
    是被告上開反覆不一之供述，及證人呂稽鶴有重大瑕疵可指
    之證述均不可信。足認被告確有冒標證人劉芳男會款之情事
    。
  7.被告就乙會張建榮部分辯稱：「是因張建榮只繳會頭錢後就
    不跟了，乃由伊以自己名義承接下來」云云。惟證人張建榮
    於原審證稱：「伊並未參加84年1 月1 日的互助會，也未接
    到被告通知要以伊名義標會，伊也沒有去標會」等語在卷（
    見原審卷第49、50頁），且「冒標明細表」中已記載「張建
    榮、4800，84/09/01」等文字，亦與卷附乙會互助會單張建
    榮項下記載「4800」相符，則被告若無偽冒證人張建榮之名
    入會，並標取會款，何須於本院上訴審時，將證人張建榮列
    入「冒標明細表」中，復未為任何註記以表示曾得證人張建
    榮同意之意旨。足認被告確有偽冒證人張建榮之名入會，並
    標取會款。
  8.被告就乙會林天城部分辯稱：「林天城的會都是黃中山在處
    理，伊有向黃中山太太借1 會來標，才標下來」云云。惟證
    人黃中山已否認其本人或其太太曾借會供被告標取（指黃中
    山名義部分），業如前述，則其何以會再借他人的會供被告
    標用，且被告若須借用林天城的會，自應透過關係向林天城
    本人說明，然卻僅向黃中山的太太借用，亦與事理有違；再
    者，證人林天城於偵訊中證稱：「伊有加入被告的84年1 月
    每會1 萬元的會，共2 會，但遭被告以4300元冒標」等語在
    卷（見88偵緝100 號第28頁），核與「冒標明細表」中記載
    「林天城、4300，85/08/01」等文字，及卷附乙會互助會單
    林天城項下記載「4300」相符。足認被告確有冒標證人林天
    城會款之情事。
  9.被告對於其妻即共犯蔡英貴共同邀集上開2 組互助會，由其
    主持開標，其不在時，由蔡英貴收取會款之事實，並不爭執
    。告訴人丙○○於原審亦結證稱：「蔡英貴有時去收會錢，
    開標時他們夫婦都在處理」、「開標時都是蔡英貴在唱標」
    等語（見原審卷第60頁反面、81頁）。且原審判決認定蔡英
    貴共同邀集互助會，共同偽造標單詐標會款，而論處蔡英貴
    罪刑，蔡英貴並未提起上訴，自足認蔡英貴與被告就偽造標
    單詐取會款之犯行，有犯意聯絡及行為分擔無疑。
  10.按民間互助會除有特別約定外，僅係會首與會員間訂立之契
    約，會員與會員間並無法律關係存在，而已得標之會員，依
    據其與會首間之契約，無論何人得標，均有按期繳交會款之
    義務。民間互助會已得標之死會會員，無論同組何一會員得
    標及其願出標金若干，均須繳納當期全額會款，縱為會首之
    人施用詐術，以他會員名義冒標，並向死會會員收取會款，
    因該等死會會員本負有繳納會款之義務，而非陷於錯誤而交
    付死會款，自無構成詐欺取財罪之可言（最高法院83年台上
    字4153號、85年台上字第2072號、76年台上字第4989號判決
    意旨參照）。是會首冒名標會，其詐欺所得，應僅限於未得
    標會員即活會會員繳納之會款，被告詐欺所得之會款詳如附
    表一、二所示。
  11.綜上所敘，本案事證已臻明確，被告上開所辯，均係卸責之
    詞，殊無足採，其犯行洵堪認定。
三、論罪及撤銷改判之理由─
  (一)按我國民間互助會，係由會首招募會員參加所組成，每於標
    會時，通常由欲標取會款之會員，在空白紙條上，或僅書立
    其姓名、綽號及數字者，甚或祗書寫數字而未書立其姓名、
    綽號，另以言詞等方法表示係何會員所出具者，則依習慣或
    特約均足以辨明係該會員以所書寫數字為標息金額參加競標
    之標單，自應以私文書論（最高法院89年台上字第1319號判
    決意旨參照）。是核被告冒用會員名義，偽造載有競標利息
    之標單，而行使得標，足以生損害於冒標時仍為活會之會員
    ，進而詐取他人財物，係犯刑法第216 條、第220 條第1 項
    、第210 條之行使偽造準私文書罪、第339 條第1 項之詐欺
    取財罪。又其偽造準私文書復持以行使，偽造準私文書之低
    度行為應為行使之高度行為所吸收，不另論罪。又被告每次
    偽造標單冒標得標後，向多數活會會員詐取會款，侵害多數
    人法益，係一行為觸犯數個詐欺取財罪名，為同種想像競合
    犯，應依刑法第55條規定，從一重處斷。又被告先後多次行
    使偽造準私文書、詐欺取財之犯行，均時間緊接，所犯係構
    成要件相同之罪，顯均係基於概括犯意反覆為之，均應依連
    續犯之規定，分別以一罪論，並加重其刑。被告所犯行使偽
    造準私文書及詐欺取財2 罪間，有方法目的之牽連關係，為
    牽連犯，應依刑法第55條規定，從一重之行使偽造準私文書
    罪處斷。被告與蔡英貴就上開犯行間，有犯意之聯絡及行為
    之分擔，為共同正犯。至於互助會單之制作會首有其權利，
    被告以他人（丁○○、張建榮）名義列入互助會單，既非冒
    用他人名義偽造署押以偽造標單，此部分自不成立犯罪。
  (二)原審論處被告罪刑，固無不合。惟查：原判決未詳細核算
    被告與蔡英貴共同詐標每次會款之金額；被告並無冒標黃
    春成、李志遠會款之情事（理由詳如後述），原判決誤認被
    告有此部分犯行；被告偽造標單競標，詐收會款，對於全
    部活會會員（包括被冒標之會員）均造成損害，原判決認定
    僅告訴人等造成損害，均有未洽。被告上訴意旨執前詞否認
    犯罪，指摘原判決此部分不當，雖無理由；惟原判決既有上
    開違誤之處，自應由本院將關於被告戊○○部分撤銷改判。
四、科刑之理由─
    爰審酌被告為圖不法所有，與其妻蔡英貴偽造標單行使，詐
    取會款，金額高達366 萬元，侵害多數人之財產權益，情節
    非輕，且犯罪後迄未賠償告訴人等之損害，偵審中承認犯行
    於前，又否認犯行於後之態度等一切情狀，量處有期徒刑1
    年8 月。至於未扣案之偽造署押標單多紙，於開標後業丟棄
    滅失，為被告所陳明，並據告訴人丙○○證實，自毋庸宣告
    沒收。
五、對於其他公訴事實之判斷─
  (一)公訴意旨另以：被告與蔡英貴除邀集上開甲、乙互助會外，
    另於84年10月10日起會，每月會款1 萬元，每月10日開標1
    次，採外標制，含會首計51會（以下簡稱丙會），亦在屏東
    縣里港鄉○○村○○路27之4 號被告與蔡英貴住處，由戊○
    ○、蔡英貴共同主持開標。距被告與蔡英貴在上開3 組互助
    會存續期間，自83年8 月起至86年1 月間，分別冒用黃春成
    、林坤平（以上甲會）；林有德（起訴書誤載為王有德）、
    陳聰惠（以上為乙會）；李志遠、吳耀堂、周政文、龔俊郎
    （以上為丙會）名義，偽造標單，詐標會款；因認被告就此
    部分亦涉犯刑法第216 條、第220 條、第210 條之行使偽造
    準私文書罪，及同法第339 條第1 項之詐欺取財罪嫌云云。
  (二)訊據被告堅決否認有此部分偽造文書、詐欺取財犯行，辯稱
    ：「伊並未冒標黃春成等人會款，林有德的會是由伊頂讓」
    等語。經查：
  1.告訴人丙○○固指述被告有冒標黃春成、李志遠會款情事，
    惟本院認丙○○此分之陳述為傳聞證據，不具證據能力，業
    如前述，且證人許泰興（即林枝男所稱經被告對之坦承有冒
    標黃春成、李志遠會款之人）於86年8 月19日偵訊時，並未
    證述被告曾向其承認有冒標黃春成、李志遠會款一節（見86
    偵2902號卷第51、52頁），又黃志成、李志遠並無年籍資料
    可供本院查詢其等住居所，告訴人丙○○亦稱不知其2 人住
    有冒標黃春成、李志遠之會款。
  2.林坤平、吳耀堂所參加之互助會，迄被告止會時，均尚屬活
    會，並未遭冒標，此可由告訴人所提甲、丙會互助會單上就
    林坤平、吳耀堂部分標金及日期均為空白可知（見86偵2902
    號卷第4 、6 頁）。足認被告並未冒標林坤平、吳耀堂之會
    款。
  3.證人林有德於原審證稱：「伊繳了2 次會款後就不跟了，以
    後的事伊就不知道了」等語（見原審卷第95頁）。是被告所
    辯林有德之互助會係由其頂讓之說，自難認不實。
  4.證人許泰興於原審證稱：「陳聰惠因財務困難，已自行標取
    互助會，並已拿走本金」等語明確（見原審卷第80頁）。則
    被告自無冒標陳聰惠會款情事。
  5.證人即周政文之母周洪菊連於原審證稱：「伊以周政文名義
    參加互助會，但繳幾組會款後，即讓給被告」等語在卷（見
    原審卷第89頁）。又證人即龔俊郎之母於原審證稱：「伊以
    龔俊郎名義參加互助會，有借給被告標取會款」等語明確（
    見原審卷第95頁）。則被告自無冒標周政文、龔俊郎會款情
    事。
  6.綜上所述，被告上開所辯，應堪採信。此外，又查無確切證
    據足認被告有冒標此部分會款，被告此部分犯行，自屬尚不
    能證明。惟公訴意旨認被告此部分犯行，與上開論罪科刑部
    分，有連續犯之裁判上一罪關係，爰不另無罪之諭知。至於
    被告所提「冒標明細表」中列有冒標黃春成（甲會）、陳聰
    惠、林有德（乙會）、李志遠、周政文、龔俊郎（丙會）之
    會款，與上開事證不符，自不能採為認定此部分事實之依據
    。
  7.另上開「冒標明細表」尚列有冒標洪美華、呂稽鶴（甲會）
    、呂稽鶴（乙會）、呂稽鶴（丙會）之會款。惟證人即洪美
    華之父洪茂德於偵訊中證稱：「伊有以子女洪美華、洪永鵬
    名義各加入1 會，伊已標取1 會，另1 會則因被告周轉不過
    來，而向伊借標」等語（88偵緝100 號卷第86頁）；又證人
    呂稽鶴於偵訊中證稱：「83年6 月5 日的會（指甲會）伊未
    標，但被告有告知伊要借會，伊默許被告去標」、「84年1
    月1 日的會（指乙會），伊以5100元得標」、「84年10月10
    日的會（指丙會），伊有得標，但被告未付會款給伊，但被
    告現在只欠伊1 、2 萬元」等語（見88偵緝100 號卷第67頁
    ），復於原審亦證稱：「2 萬元的會（指甲會），係伊以自
    己及張金雪名義各參加1 會，1 會已標，另1 會借給被告標
    ，所以2 會都是死會」等語（見上訴卷第58頁）。是被告並
    未冒標洪美華、呂稽鶴之會款，自不能僅憑被告在「冒標明
    細表」上有此部分之記載，即認其有此部分犯行。另公訴人
    亦未認被告有冒標洪美華、呂稽鶴之會款，併予敘明。
六、適用之法律─
  (一)刑事訴訟法第369 條第1 項前段、第364 條、第299 條第1
    項前段。
  (二)刑法第28條、第56條、第216 條、第220 條第1 項、第210
    條、第339 條第1 項、第55條。
  (三)罰金罰鍰提高標準條例第1條前段。
本案經檢察官沈紹嘉到庭執行職務。
中　　華　　民　　國　　94　　年　　4 　　月　　8 　　日
                  刑事第七庭    審判長法  官  莊飛宗
                                      法  官  黃憲文
                                      法  官  曾逸誠
以上正本證明與原本無異。
如不服本判決應於收受本判決後10日內向本院提出上訴書狀，其
未敘述上訴理由者，並得於提起上訴後10日內向本院補提理由書
狀（均須按他造當事人之人數附繕本）「切勿逕送上級法院」。
中　　華　　民　　國　　94　　年　　4 　　月　　8 　　日
　　　　　　　　　　　　　　　　　　　書記官  郭蘭蕙
附表：
一、甲會（即83年6 月5 日起會，會款2 萬元，採外標制）
┌──┬──────┬─────┬─────┬──────┬──────┐
│編號│被冒標之會員│標金      │冒標時間  │詐欺活會人數│詐收活會會款│
│    │            │          │          │（總會數- 應│            │
│    │            │          │          │有死會數+ 已│            │
│    │            │          │          │被冒標之活會│            │
│    │            │          │          │會員數）    │            │
├──┼──────┼─────┼─────┼──────┼──────┤
│1   │洪永佑      │7300元    │83/8/5    │51-2+0=49   │98萬元      │
│    │            │          │第3會     │            │            │
├──┼──────┼─────┼─────┼──────┼──────┤
│2   │黃中山      │10000 元  │84/9/5    │51-15+1=37  │74萬元      │
│    │            │          │第16會    │            │            │
├──┼──────┼─────┼─────┼──────┼──────┤
│3   │庚○○      │13500 元  │85/4/5    │51-22+2=31  │62萬元      │
│    │            │          │第23會    │            │            │
├──┼──────┼─────┼─────┼──────┼──────┤
│4   │劉芳男      │16800 元  │85/8/5    │51-26+3=28  │56萬元      │
│    │            │          │第27會    │            │            │
├──┴──────┴─────┴─────┴──────┴──────┤
│合計：290萬元                                                         │
└───────────────────────────────────┘
二、乙會（即84年1 月1 日起會，會款1 萬元，採外標制）
┌──┬──────┬─────┬─────┬──────┬──────┐
│編號│被冒標之會員│標金      │冒標時間  │詐欺活會人數│詐收活會會款│
│    │            │          │          │（總會數- 應│            │
│    │            │          │          │有死會數+ 已│            │
│    │            │          │          │被冒標之活會│            │
│    │            │          │          │會員數）    │            │
│    │            │          │          │            │            │
│    │            │          │          │            │            │
├──┼──────┼─────┼─────┼──────┼──────┤
│1   │張建榮      │4800元    │84/9/1    │51-8+0=43   │43萬元      │
│    │            │          │第9會     │            │            │
├──┼──────┼─────┼─────┼──────┼──────┤
│2   │林天城      │4300元    │85/8/1    │51-19+1=33  │33萬元      │
│    │            │          │第20會    │            │            │
├──┴──────┴─────┴─────┴──────┴──────┤
│合計：76萬元                                                          │
└───────────────────────────────────┘
附錄：本判決論罪科刑法條：
刑法第210條：
偽造、變造私文書，足以生損害於公眾或他人者，處5 年以下有
期徒刑。
刑法第216條：
行使第210 條至第215 條之文書者，依偽造、變造文書或登載不
實事項或使登載不實事項之規定處斷。
刑法第339條第1 項：
意圖為自己或第三人不法之所有，以詐術使人將本人或第三人之
物交付者，處5 年以下有期徒刑、拘役或科或併科1000元以下罰
金。
